臺灣嘉義地方法院民事判決
110年度嘉小字第858號
原      告  賴陳淑櫻
被      告  江智陵  

上列當事人間請求侵權行為損害賠償事件，原告就本院110年度
嘉簡字第505號妨害名譽案件提起附帶民事訴訟，經本院刑事庭
以110年度附民字第70號裁定移送前來，本院於民國110年10月12
日言詞辯論終結，判決如下：
    主      文
被告應給付原告新臺幣20,000元，及自民國110年5月18日起至清
償日止，按年息5％計算之利息。
原告其餘之訴駁回。
本判決原告勝訴部分得假執行。
    事實及理由
一、原告主張：被告之母與原告前因竊盜案件涉訟，彼此素有嫌
    隙。詎被告竟意圖散布於眾，基於加重誹謗之犯意，自民國
    109年11月20日9時57分許至同日11時1分許，以通訊軟體LIN
    E在「番仔庄社區發展協會」群組（成員共64人）發表內容
    ：「關於我母親被賴陳淑櫻告偷竊一案，雖然已結案，今天
    證人何柔親口告訴我爸爸，他根本沒看見，是她一直去找他
    作偽證，他才答應」、「這種人跟她在一起真的要小心」、
    「聽說賴陳淑櫻接到地檢署的傳票，就影印多張到廟口發放
    ，說三道四，破壞我媽的名聲，我當然要提出反應，你們家
    沒有做違法的事嗎？我用法令制裁你」、「賴陳淑櫻是誰，
    也許有人不知道，就是前村長」之訊息(以下合稱系爭留言)
    ，以此散布文字之方式指摘原告涉犯教唆偽證罪，使番仔庄
    社區發展協會通訊軟體LINE群組成員等多數人均可共見共聞
    上開內容，足以貶抑原告之人格及社會評價，被告上開妨害
    名譽行為，業經鈞院以110年度嘉簡字第505號判處被告有期
    徒刑20日，如易科罰金，以新臺幣（下同）1,000元折算1日
    並確定在案。原告因熱心社區事務而當選村長，對名譽特別
    在乎及重視，因被告之行為使原告需不斷向村民反覆說明，
    造成原告嚴重困擾及睡眠障礙，令原告之精神上飽受痛苦，
    請求精神慰撫金100,000元以彌補原告名譽之損害，爰依侵
    權行為損害賠償之法律關係，提起本件訴訟等語，並聲明：
    被告應給付原告100,000 元，及自刑事附帶民事起訴狀繕本
    送達被告翌日起至清償日止，按年息5％計算之利息。
二、被告則以：請參考刑事判決書犯罪事實及理由欄二證據部分
    之理由說明，又原告並非現任村長，為擔任一屆之前任村長
    等語，並聲明：原告之訴駁回。
三、得心證之理由：
  ㈠原告主張被告於通訊軟體LINE上散布毀謗文字構成侵權行為
    之事實，此為被告所不爭執，又被告上開行為業經本院刑事
    庭以110年度嘉簡字第505號刑事判決認定被告犯散布文字誹
    謗罪，判處拘役20日，如易科罰金，以1,000元折算1日確定
    ，有該刑事判決附卷可稽，並經本院依職權調閱該刑事案卷
    核閱無訛。本院綜合調查證據之結果，堪信原告之主張為真
    實。
  ㈡按因故意或過失，不法侵害他人之權利者，負損害賠償責任
    。故意以背於善良風俗之方法，加損害於他人者亦同；不法
    侵害他人之身體、健康、名譽、自由、信用、隱私、貞操，
    或不法侵害其他人格法益而情節重大者，被害人雖非財產上
    之損害，亦得請求賠償相當之金額，民法第184條第1項、第
    195條第1項前段分別定有明文。是原告主張被告應對其負侵
    權行為損害賠償責任，即屬有據。
  ㈢次按不法侵害他人之人格權，被害人受有非財產上損害，請
    求加害人賠償相當金額之慰撫金時，法院對於慰撫金之量定
    ，應斟酌實際加害情形、所造成之影響、被害人痛苦之程度
    、兩造之身分地位、經濟情形及其他各種狀況，以核定相當
    之數額（最高法院47年台上字第1221號、51年台上字第223
    號判決要旨參照）。查原告主張因被告之系爭留言，致其名
    譽、信用之評價受到貶損而受有精神上痛苦，應為社會生活
    一般人之正常感受，原告自得請求被告賠償非財產上之損害
    。本院審酌原告為前任村長、國小畢業、目前無業、經濟狀
    況不好，目前需服用安眠藥始能入睡，被告專科畢業、在台
    化工作、經濟狀況小康，此經兩造自陳在卷且互不爭執（本
    院卷第32頁），並參酌被告犯散布文字毀謗之場合、內容、
    情節，原告受害程度，以及兩造之經濟能力有兩造稅務電子
    閘門財產所得調件明細表可參（因屬個人隱私，僅予參酌，
    不予揭露）等一切情狀，認原告請求100,000元之慰撫金，
    尚嫌過高，應以20,000元為適當，逾此數額之請求，不應准
    許。
四、綜上所述，原告依侵權行為之法律關係，請求被告給付20,0
    00元，及自刑事附帶民事起訴狀繕本送達翌日即110年5月18
    日起至清償日止，按年息5％計算之利息，為有理由，應予准
    許。逾此範圍之請求，則無理由，應予駁回。
五、本件原告勝訴部分係小額程序為被告敗訴之判決，依民事訴
    訟法第436條之20 規定，應依職權宣告假執行。
六、本件事證已臻明確，兩造其餘攻擊防禦方法，核與判決結果
    不生影響，爰不逐一論述，併此敘明。
七、本件原告提起刑事附帶民事訴訟，由本院刑事庭依刑事訴訟
    法第504條第1項之規定裁定移送前來，依同條第2項規定，
    依法免徵第一審裁判費，且本件訴訟繫屬期間亦未增生訴訟
    費用，尚無訴訟費用負擔問題，併此敘明。　　
中　　華　　民　　國　　110 　年　　10　　月　　26　　日
                  臺灣嘉義地方法院嘉義簡易庭
                                  法　官　羅紫庭
以上正本係照原本作成。
如對本判決上訴，須於判決送達後20日內向本庭（嘉義市文化路
308之1號）提出上訴狀（均須按他造當事人之人數附繕本）。如
委任律師提起上訴者，應一併繳納上訴審裁判費。
民事訴訟法第436條之24第2項規定：對小額程序之第一審裁判之
上訴或抗告，非以其違背法令為理由，不得為之。
中　　華　　民　　國　　110 　年　　10　　月　　26　　日
                                  書記官  葉昱琳